【裁判字號】    95,訴,458
【裁判日期】    950927
【裁判案由】    違反槍砲彈藥刀械管制條例
【裁判全文】
臺灣桃園地方法院刑事判決               95年度訴字第458號
公  訴  人  臺灣桃園地方法院檢察署檢察官
被      告  甲○○
指定辯護人  本院公設辯護人丁○○
上列被告因違反槍砲彈藥刀械管制條例案件，經檢察官提起公訴
（95年度偵字第2589號），本院判決如下：
    主  文
甲○○未經許可，持有可發射子彈具有殺傷力之改造玩具手槍，
處有期徒刑參年陸月，併科罰金新臺幣拾伍萬元，罰金如易服勞
役，以新臺幣壹仟元折算壹日，如附表編號1 、2 、4 所示之物
品均沒收。
    事  實
一、甲○○明知其弟王義興所持有如附表編號1 至3 所示之槍、
    彈，分別係可發射子彈具有殺傷力之改造玩具手槍及具有殺
    傷力之土造子彈，為槍砲彈藥刀械管制條例所列管之槍砲、
    彈藥，非經中央主管機關許可，不得非法持有，竟於民國94
    年5 月間某日，在其臺北縣新莊市○○路75號住處其弟王義
    興房間之抽屜內，發現上開槍、彈後，即基於持之以為其弟
    保管之犯意，自行拿取而持有上開槍、彈。嗣於94年11月26
    日，甲○○將上揭槍、彈藏置在其所有如附表編號4 所示之
    背包內，搭乘其友人戊○○所騎駛不詳車號之機車外出，於
    同日下午2 時50分許，行經桃園縣桃園市○○路48巷口處時
    ，因戊○○未戴安全帽，適遭執行巡邏勤務之桃園縣政府警
    察局桃園分局武陵派出所巡佐丙○○及警員乙○○攔下，乙○○因發現甲○○神色有異，遂要求甲○○打開背包以供查
    驗，詎王文義因畏罪心虛，在乙○○未能看清背包之內容物
    前，旋即迅速收回背包，乙○○認事有蹊蹺，乃拉下甲○○
    之背包而查知上情，並扣得如附表所示之物。
二、案經桃園縣政府警察局桃園分局報請臺灣桃園地方法院檢察
    署檢察官偵查起訴。
    理  由
一、按當事人、代理人或辯護人於法院調查證據時，知有第159
    條第1 項不得為證據之情形，而未於言詞辯論終結前聲明異
    議者，視為同意作為證據，刑事訴訟法第159 條之5 第2 項
    定有明文。查證人戊○○於警詢時之陳述，雖屬被告以外之
    人於審判外之言詞陳述，惟被告甲○○及其指定辯護人於本
    院調查該證據時，已知有刑事訴訟法第159 條第1 項不得為
    證據之情形，但未於言詞辯論終結前聲明異議，依首揭規定
    ，視為同意將該陳述作為證據，且本院審酌該言詞陳述作成
    時，並無證明力明顯過低或證據係違法取得等情況，認證人
    戊○○前開言詞陳述得為證據，先此敘明。
二、訊據被告王文義除辯稱：其係主動將槍、彈交給警方，應符
    合自首之要件云云外，對其非法持有如附表編號1 至3 所示
    槍、彈等犯行已坦承不諱，並經證人戊○○於警詢時及證人
    丙○○、乙○○於本院審理時具結證述綦詳，復有如附表編
    號1 至3 所示之槍、彈扣案可資佐證。且扣案如附表編號1
    至3 所示之槍、彈經送請內政部警政署刑事警察局鑑定結果
    ，認編號1 所示槍枝係仿GLOCK 廠27型半自動手槍製造之槍
    枝，換裝土造金屬槍機、槍管而成之改造手槍，該槍枝雖欠
    缺抓子鉤，惟不影響槍枝之擊發功能，可擊發適用之子彈，
    認具殺傷力；編號2 、3 所示之子彈均係由土造金屬彈殼加
    裝直徑8.8 mm金屬彈頭而成之土造子彈，經採樣1 顆試射，
    可擊發，認具殺傷力等情，有該局94年12月27日刑鑑字第09
    40184734號槍彈鑑定書1 份在卷可稽，足見上開槍、彈分屬
    槍砲彈藥刀械管制條例第4 條第1 項第1 款、第2 款所規定
    之槍砲、彈藥無疑。
三、被告雖以前詞置辯，然由證人乙○○於本院審理時證稱：我
    在盤查被告時，他把袋子拿在手上，有點怪怪的，我問他可
    不可以看，他說可以，然後他就給我看，但是他很快的動作
    ，我沒有看得很清楚，我就跟他說可不可以再給我看，他第
    二次給我看得時候，就有閃的動作，我就覺得不對，且我感
    覺背包內可能是金屬的東西，我就跟丙○○說那不知道是什
    麼東西，要注意一點，然後被告就開始退後，我就上前伸手
    去碰觸被告包包的底部，我一摸到那個東西，我就知道那是
    一把槍，然後我就抓住包包的底部往下拉，在這個過程中，
    被告沒有跟我說背包裡面是槍，不過在現場的時候，我把包
    包拉下來的瞬間，我有直接看到槍等語（見本院95年7 月3
    日審判筆錄第2 至4 頁及第7 頁）觀之，被告不僅未主動交
    出槍、彈，反刻意以各種動作迴避警方之查察，足徵被告前
    開所辯顯係卸責之飾詞，不足採信。至辯護人雖聲請傳訊證
    人戊○○以查明被告遭警查獲槍、彈之過程，然證人戊○○
    經本院二度合法傳喚均未到庭，且被告遭警方查獲之過程，
    業經證人丙○○、乙○○於本院審理時證述綦詳，況證人戊○○於警詢時亦證稱：警方盤查我與甲○○時，我與甲○○
    都未帶證件，警方便叫我與甲○○出示身上所攜帶之物品，
    警方在現場便當場查獲甲○○身上之背包內有改造手槍等語
    ，益徵被告確非主動交出槍、彈，而係遭警方所查獲甚明，
    是本院認此部分事證已明，證人戊○○核無調查之必要，併
    此敘明。綜上所述，本件事證已經明確，被告之犯行堪予認
    定，應依法論科。
四、刑法及刑法施行法部分條文業經修正公布，並均於95年7 月
    1 日施行。修正後刑法第2 條第1 項之規定，係規範行為後
    法律變更所生新舊法律比較適用之準據法，於修正後刑法施
    行後，應適用修正後刑法第2 條第1 項規定之從舊從輕之原
    則為比較；修正後刑法第2 條第2 項，則為同條第1 項之特
    別規定，於修正後刑法施行後，關於非拘束人身自由之保安
    處分，應依修正後刑法第2 條第2 項之規定，適用裁判時之
    法律。又修正後刑法第35條，乃刑之重輕之法定次序與標準
    ，應適用裁判時之修正後刑法第35條之規定。修正後刑法第
    2 條第1 項係採從舊從輕原則，適用最有利於行為人之法律
    。既曰法律，自較刑之範圍為廣；除法律有特別規定者（如
    修正後刑法第2 條第2 項非拘束人身自由之保安處分適用裁
    判時法，修正後刑法施行法第9 條之3 規定之情形），應依
    其規定；或事關執行之緩刑之宣告，或犯罪在刑法修正施行
    前，自首在刑法施行後之自首部分，或程序之規定（程序從
    新，如刑法第40條沒收宣告之程序規定），應適用裁判時之
    修正後刑法之規定外；依修正後刑法第2 條第1 項比較時，
    應就罪刑有關之共犯、未遂犯、連續犯、牽連犯、結合犯，
    以及累犯加重，自首減輕暨其他法定加減原因（如身分加減
    ）與加減例等一切情形，綜其全部之結果而為比較後，整個
    之適用，不能割裂而分別適用有利益之條文。拘束人身自由
    之保安處分，並非屬修正後刑法第2 條第2 項規定應適用裁
    判時法之範圍，除有特別規定者外，亦屬應依修正後刑法第
    2 條第1 項比較適用之法律；從刑附屬於主刑，除法律有特
    別規定者外，依主刑所適用之法律（以上參考最高法院95年
    05月23日刑事庭第8 次會議決議及最高法院24年上字第4634
    號、24年上字第5292號、27年上字第2615號判例）。至有關
    易科罰金之折算標準、罰金易服勞役之折算標準及期限、多
    數有期徒刑定應執行之刑時之最高刑期之限制等之修正，事
    涉行為人易刑折算標準金額之多寡與期限之長短或有期徒刑
    定應執行之刑時最高度之限制，雖亦均屬依修正後刑法第2
    條第1 項所應比較適用法律之範圍，然觀諸最高法院95年5
    月23日刑事庭第8 次會議決議內容，其所指應綜合比較新、
    舊法而一體適用之部分，當僅限於就被告所犯罪名、法定刑
    度及刑之加重減輕等有關罪、刑部分之事項，至針對法院為
    宣告刑後，就數個宣告刑應如何定其應執行刑之規定，因非
    屬須經綜合考量方得據以為刑之宣告之罪、刑事項，於適用
    時，與之不具依附及相互關聯之特性，縱各別適用最有利於
    行為人之法律，亦不影響被告之犯行在法律上之評價，自不
    生應與罪、刑部分一體適用之問題，而應各依修正後刑法第
    2 條第1 項之規定，適用最有利於行為人之法律。茲就各項
    法律修正及適用情形列述如下：
  (一)有關所犯罪名、法定刑度及刑之加重減輕等罪、刑部分：
    (1)修正前刑法第33條第5 款關於主刑之罰金部分原規定：「
      罰金：（銀元）一元以上。」，並依罰金罰鍰提高標準條
      例第1條 前段規定提高10倍，亦即須量處新臺幣30元以上
      之刑度，修正後同條款則規定為：「罰金：新臺幣一千元
      以上，以百元計算。」。
    (2)本件被告所犯槍砲彈藥刀械管制條例第8 條第4 項及第12
      條第4 項之罪，其法定刑分別為3 年以上10年以下有期徒
      刑，併科新臺幣7,000,000 元以下罰金及5 年以下有期徒
      刑，併科新臺幣3,000,000 元以下罰金。依修正前法律之
      規定，被告所犯非法持有具殺傷力改造槍枝罪若併科罰金
      ，其最高度為新臺幣7,000,000 元，最低度為新臺幣30元
      ，所犯非法持有具殺傷力子彈罪若併科罰金，其最高度為
      新臺幣3,000,000 元，最低度為新臺幣30元；若依修正後
      之法律規定，被告所犯非法持有具殺傷力改造槍枝罪若併
      科罰金，其最高度為新臺幣7,000,000 元，最低度為新臺
      幣1,000 元，所犯非法持有具殺傷力子彈罪若併科罰金，
      其最高度為新臺幣3,000,000 元，最低度為新臺幣1,000
      元。經比較結果，修正後之法律規定非較有利於被告，故
      依修正後刑法第2 條第1 項前段規定，屬該條項所稱之法
      律變更而須據之為新、舊法比較，且就被告所犯罪名、法
      定刑度及刑之加重減輕等與罪、刑有關事項之適用部分，
      應整體適用修正前之刑法有關規定。
  (二)其他法律修正部分：
    (1)刑法第11條原規定「本法總則於其他法令有刑罰之規定者
      ，亦適用之。但其他法令有特別規定者，不在此限。」，
      經修正為「本法總則於其他法律有刑罰或保安處分之規定
      者，亦適用之。但其他法律有特別規定者，不在此限。」
      ，亦即為使法規範明確，將「法令」修正為「法律」以符
      合法律保留及罪刑法定原則，復就解釋上認為「有刑罰之
      規定」包含保安處分部分亦予以明文化，是以此一修正並
      未涉及實體國家刑罰權之有無暨其範圍之更迭，非屬修正
      後刑法第2 條第1 項所稱之「法律變更」，不生須依該條
      項規定為新、舊法比較之問題，惟本條修正之目的既為符
      法律保留及罪刑法定原則暨規範明確性之要求，當以修正
      後之規定較能契合刑罰之本質兼更具規範之實質妥當性暨
      進步性，因之，基於「法與時轉則治」之理念，此部分自
      應適用修正後規定。
    (2)修正後刑法第55條所增訂之但書係科刑之限制，為法理之
      明文化，非屬法律之變更，惟有關罪、刑部分之法律變更
      經比較後既應適用舊法，因之，基於有關罪、刑之法律應
      整體而不得割裂適用之原則，有關想像競合犯之部分應適
      用修正前刑法第55條之規定。
五、按所謂「寄藏」係指受人委託代為保管之意，因之，既為「
    受託」，則寄藏罪之成立，除行為人主觀上有寄藏之故意外
    ，在客觀上當更須有寄藏標的物之交付、收寄行為，是以倘
    此客觀行為不具，即使行為人係出於為人保管之意，猶不與
    焉，準此以解，本件被告固係意在為其弟保管槍、彈，然其
    既係自行拿取持有之，並非得自他人之交付而收寄，是其此
    舉要非寄藏。故核被告所為，係犯槍砲彈藥刀械管制條例第
    8 條第4 項之未經許可持有可發射子彈具有殺傷力之改造玩
    具手槍罪及同條例第12條第4 項之未經許可持有具殺傷力之
    土造子彈罪。被告以一持有行為同時觸犯前開二罪，為想像
    競合犯，應依修正前刑法第55條之規定從一重以未經許可持
    有可發射子彈具有殺傷力之改造玩具手槍罪處斷。爰審酌被
    告非法持有槍、彈之數量尚非眾多，兼衡其持有時間達6 個
    月，對社會治安形成之潛在危機甚鉅，及其犯後除謊稱係主
    動交出槍、彈外，對其餘非法持有槍彈之犯行則已坦認之犯
    後態度等一切情狀，量處如主文所示之刑。
六、又有關易刑處分之法律規定亦有變更，其中罰金易服勞役之
    規定部分，修正前刑法第42條第1 項、第2 項、第3 項原規
    定「罰金應於裁判確定後兩個月內完納，期滿而不完納者，
    強制執行，其無力完納者，易服勞役；易服勞役以一元以上
    三元以下，折算一日，但勞役期限不得逾六個月；罰金總額
    折算逾六個月之日數者，以罰金總額與六個月之日數比例折
    算。」，此折算標準並應適用修正前罰金罰鍰提高標準條例
    第2 條規定，就其原定數額提高為一百倍折算一日，亦即被
    告行為時之易服勞役折算標準，應以銀元100 元以上300 元
    以下之數額折算1 日，經換算為新臺幣，則應以新臺幣300
    元以上900 元以下折算1 日。至依95年7 月1 日施行之修正
    後刑法第42條第1 項、第3 項、第5 項則規定「罰金應於裁
    判確定後二個月內完納，期滿而不完納者，強制執行，其無
    力完納者，易服勞役。但依其經濟或信用狀況，不能於二個
    月內完納者，得許期滿後一年內分期繳納。遲延一期不繳或
    未繳足者，其餘未完納之罰金，強制執行或易服勞役；易服
    勞役以新臺幣一千元、二千元或三千元折算一日，但勞役期
    限不得逾一年；罰金總額折算逾一年之日數者，以罰金總額
    與一年之日數比例折算。」，並將原罰金罰鍰提高標準條例
    第2 條之規定刪除，是以新法所定易服勞役之折算標準為新
    臺幣1,000 、2,000 、3,000 元折算1 日。是本件被告所犯
    非法持有改造玩具手槍罪部分既經本院判處併科罰金新臺幣
    150,000 元，併科罰金部分如易服勞役，依修正前之規定，
    以最低之新臺幣300 元折算1 日，期限將超過6 個月，而以
    6 個月為限；若依修正後之規定，併科罰金部分如易服勞役
    ，以最低之新臺幣1,000 元折算1 日，期限為150 日。準此
    ，有關罰金易服勞役部分，顯以修正後之法律最有利於被告
    ，自應依修正後刑法第2 條第1 項但書之規定，適用修正後
    刑法第42條第3 項之規定，諭知易服勞役之折算標準。
七、扣案如附表編號1 、2 所示之槍、彈，均屬違禁物，而如附
    表編號4 所示之藍色背包，則為被告所有而供其持有槍、彈
    所用之物，又沒收為從刑，附屬於主刑，本件就主刑即宣告
    刑所據以決定之罪、刑部分經比較新舊法後既應一體適用修
    正前之刑法，因之，上開物品自應各依修正前刑法第38條第
    1 項第1 款、第2 款之規定宣告沒收。至扣案如附表編號3
    所示之土造子彈，業經內政部警政署刑事警察局鑑驗試射，
    業經實際擊發而僅餘彈殼，已失其違禁物之性質，而扣案如
    附表編號5 所示之改造子彈因不具殺傷力，亦非違禁物，是
    該等物品自毋庸沒收。
據上論斷，應依刑事訴訟法第299 條第1 項前段，槍砲彈藥刀械
管制條例第8 條第4 項、第12條第4 項，修正後刑法第11條前段
、第2 條第1 項、第42條第3 項，修正前刑法第55條、第38條第
1 項第1 款、第2 款，判決如主文。
本案經檢察官許曉微到庭執行職務。
中    華    民    國    95    年    9     月    27    日
              刑事第十一庭  審判長法  官  蔡榮澤
                                  法  官  何俏美
                                  法  官  魏于傑
上正本證明與原本無異。
如不服本判決，得於收受判決後10日內，向本院提出上訴狀。
                                  書記官  林怡君
中    華    民    國    95    年    9     月    29    日
附表
┌──┬──────┬───┬─────────────────────┐
│編號│物品名稱    │數  量│備                                      註│
├──┼──────┼───┼─────────────────────┤
│1   │改造玩具手槍│1 支  │扣案，係由仿GLOCK 廠27型半自動手槍製造之槍│
│    │            │      │枝換裝土造金屬槍機、槍管而成之改造手槍，雖│
│    │            │      │欠缺抓子鉤，惟不影響槍枝之擊發功能，可擊發│
│    │            │      │適用之子彈，具殺傷力（槍枝管制編號：110202│
│    │            │      │3981號）                                  │
├──┼──────┼───┼─────────────────────┤
│2   │土造子彈    │2 顆  │扣案，係由土造金屬彈殼加裝直徑8.8mm 金屬彈│
│    │            │      │頭而成之土造子彈，具殺傷力                │
├──┼──────┼───┼─────────────────────┤
│3   │土造子彈    │1 顆  │扣案，係由土造金屬彈殼加裝直徑8.8mm 金屬彈│
│    │            │      │頭而成之土造子彈，具殺傷力，已於鑑驗時試射│
│    │            │      │擊發，僅餘彈殼                            │
├──┼──────┼───┼─────────────────────┤
│4   │藍色背包    │1 個  │扣案，係被告所有而供其持有槍、彈所用之物  │
├──┼──────┼───┼─────────────────────┤
│5   │改造子彈    │1 顆  │扣案，係由玩具金屬彈殼加裝直徑8.3mm 塑膠彈│
│    │            │      │頭而成之改造子彈，經實際試射結果，無法擊發│
│    │            │      │，不具殺傷力                              │
└──┴──────┴───┴─────────────────────┘
本案論罪科刑主要法條：
槍砲彈藥刀械管制條例第8條
未經許可，製造、販賣或運輸鋼筆槍、瓦斯槍、麻醉槍、獵槍、
空氣槍或第4 條第1 項第1 款所定其他可發射金屬或子彈具有殺
傷力之各式槍砲者，處無期徒刑或5 年以上有期徒刑，併科新臺
幣1 千萬元以下罰金。
未經許可，轉讓、出租或出借前項所列槍枝者，處 5 年以上有期
徒刑，併科新臺幣 1 千萬元以下罰金。
意圖供自己或他人犯罪之用，而犯前二項之罪者，處無期徒刑或
 7 年以上有期徒刑，併科新臺幣 1 千萬元以下罰金。
未經許可，持有、寄藏或意圖販賣而陳列第 1 項所列槍枝者，處
 3 年以上10年以下有期徒刑，併科新臺幣700 萬元以下罰金。
第 1 項至第 3 項之未遂犯罰之。


司法院資訊處製作；財團法人民間司法改革基金會備份。
